最高法院刑事判決　　　　　　　　　　　　　　　九十一年度台上字第三六三六號
　　上訴人　台灣高等法院台中分院檢察署檢察官
　　被　告　甲○○
右上訴人因被告殺人案件，不服台灣高等法院台中分院中華民國九十年三月二十八日
第二審判決（八十九年度上訴字第二四一一號，起訴案號：台灣台中地方法院檢察署
八十八年度偵字第二二六三九號），提起上訴，本院判決如左：
    主  文
上訴駁回。
    理  由
按刑事訴訟法第三百七十七條規定，上訴於第三審法院，非以判決違背法令為理由，
不得為之。是提起第三審上訴，應以原判決違背法令為理由，係屬法定要件。如果上
訴理由狀並未依據卷內訴訟資料，具體指摘原判決不適用何種法則或如何適用不當，
或所指摘原判決違法情事，顯與法律規定得為第三審上訴理由之違法情形，不相適合
時，均應認其上訴為違背法律上之程式，予以駁回。本件檢察官上訴意旨略稱：(一)證
人陳朝鎮於警訊時及審判中均證稱：計程車司機林福裕對被告甲○○好言相勸時，突
然聽到一聲槍聲，司機立即趴在方向盤上，車輛並衝向路旁配電箱，伊之衣袖亦沾染
到血跡，當時伊坐在駕駛座旁，回頭看見被告手持一支手槍。上開證述是否屬實，與
被告有無持槍射殺林福裕有關，原判決未就此部分加以論斷，亦未說明不予採納之理
由，有應調查之證據未予調查及理由不備之違法。(二)被告如何持槍射殺林福裕之經過
，迭據陳朝鎮於警訊時及偵審中證述明確，其供詞條理分明，信而有徵，並無幻聽或
妄想之症狀，況中國醫藥學院附設醫院亦函復「未有明確幻聽及妄想內容之記述」。
原審未傳訊為陳朝鎮診斷之醫師到庭作證，以查證陳朝鎮是否說謊，即逕採信被告之
辯解，判決無罪，有應調查之證據未予調查，及採證違背經驗法則、論理法則之違法
云云。
惟查：(一)原判決維持第一審諭知被告被訴殺人部分無罪之判決，駁回檢察官此部分之
上訴，係以公訴意旨略以：被告與陳朝鎮於民國七十九年五月二十六日晚上，至台中
市某處飲酒後，搭乘林福裕所駕駛之○九○｜二一一六號計程車，陳朝鎮坐於駕駛座
旁，被告坐於後座，行進間被告因酒醉而對陳朝鎮抱怨，林福裕好言相勸時，引起被
告不滿，竟持不明槍械自後腦槍擊林福裕，致車輛失控，在台中市○區○○街六十七
號前撞擊電氣設備，林福裕因腦挫傷死亡，被告與陳朝鎮隨即下車逃逸，因認被告涉
有刑法第二百七十一條第一項之殺人罪嫌云云，無非以陳朝鎮之指證及有林福裕死亡
之解剖筆錄、勘驗筆錄、相驗屍體證明書、驗斷書等可稽，為其論據。惟訊據被告始
終堅決否認有殺人之行為，且經調查結果：(1)林福裕遭槍擊時，係駕駛藍色計程車，
業經目擊證人陳培源（及林福裕之弟劉福利）供述明確，顯與陳朝鎮所指證，當時伊
等搭乘黃色計程車迥異。(2)七十八年至八十二年間，台中市○○○路與美村路口附近
，僅有王中怡所經營之上島咖啡店，及另一家紅帽咖啡店，而上島咖啡店之前身為牛
排館，牛排館之前身始為紅毛城咖啡店，業經證人王中怡結證明確。從而發生槍擊事
件時，台中市○○○路與美村路口並無紅毛城咖啡店，陳朝鎮指稱案發前與被告先在
紅毛城咖啡店喝咖啡，即與事實不符。(3)七十九年五月間，被告因另案被台灣台中地
方法院治安法庭留置時，本件槍擊案之承辦警察已對之清查過濾，但查無具體之事證
，亦無合之指紋，業據承辦人簡春旗、李錦紅結證在卷，並有被告之警訊筆錄可查
（見相字第七一九號卷影印本第六十七至六十八頁，第一審卷第九十九頁背面、第一
○○頁）。另在槍擊現場所採集之指紋，亦因紋線欠明晰、特徵不足及未發現明顯可
資比對指紋，而無法比對，並有內政部警政署刑事警察局八十八年十二月二十四日
刑鑑字第一三四八六六號函可憑。(4)自林福裕頭部取出之鉛質彈頭，已嚴重變形，依
外觀研判，係○‧三八吋彈頭之可能性較大，有內政部警政署刑事警察局七十九年六
月六日刑鑑字第二三七六四號鑑驗通知書可查。而被告雖曾於七十九年七月十八日，
在台中縣沙鹿鎮○○路與水里社路附近之草欉中被查獲○‧三八吋之制式手槍及子彈
，惟經送請鑑定結果，與檔存資料比對，並未發現特徵合者，亦有內政部警政署刑
事警察局七十九年八月二日刑鑑字第二九三二二號鑑驗通知書附於第一審法院七十九
年度訴緝字第三○○號及八十年度訴字第一八○號卷宗內可稽，亦無從證明被告曾持
該槍殺害林福裕。(5)陳朝鎮因罹患精神疾病，自八十六年七月四日起至八十九年七月
八日，長期在中國醫藥學院附設醫院就診，其主要之症狀為幻聽、妄想、思考中斷、
平板情緒，經診斷為精神分裂症（有命令式及批評式合併被控制之妄想），有該醫院
八十九年五月二十五日院精字第八九○五一○二九號函、八十九年八月十五日院精字
第八九○八一六五八號函及其病歷在卷可證。陳朝鎮既患有精神疾病，則其所為摻附
想像之證述，是否實在？亦有疑慮。(6)陳朝鎮於報案時係表示在電話中受到被告恐嚇
，嗣經警員追問，始陳稱與被告在十餘年前槍殺計程車司機，已無法遮蓋，伊可能會
遭被告做掉，警員因而調出陳年之列管重大刑案，並訊問陳朝鎮是否為七十九年間在
福人街之案件。惟陳朝鎮有被控制之妄想症，已見前述，於審判中且稱十餘年來被告
「只打這一次（恐嚇）電話」（見第一審卷第六十頁）；倘被告果於十餘年前行兇，
則掩蓋之猶恐不及，何以至十餘年後，無端再挑起此事。況陳朝鎮所稱受到被告恐嚇
，亦查無其事（未據起訴）。(7)至於林福裕之解剖筆錄、勘驗筆錄、相驗屍體證明書
、驗斷書等，僅能證明林福裕遭槍擊死亡，不能推論即係被告所為。本件除陳朝鎮具
有瑕疵之唯一證述外，查無其他任何積極證據足資證明被告有殺人之犯行，爰維持第
一審諭知被告被訴殺人部分無罪之判決，駁回檢察官在第二審之上訴，已詳細說明其
取捨證據及得心證之理由。(二)陳朝鎮自八十六年七月四日起即因罹患精神疾病，長期
在中國醫藥學院附設醫院就診，其主要之症狀為幻聽、妄想、思考中斷、平板情緒，
經診斷為精神分裂症；其內容為命令式及批評式合併被控制之妄想，有該醫院八十九
年五月二十五日院精字第八九○五一○二九號函、八十九年八月十五日院精字第八九
○八一六五八號函及其病歷在卷可證（見第一審卷第一九四頁、第二一八頁）。且經
評定為精神病之中度殘障，有台中縣政府所檢送之資料表附卷可憑（見第一審卷第三
十六至三十七頁），足見陳朝鎮確實罹患精神疾病。至於中國醫藥學院附設醫院八十
九年八月十五日院精字第八九○八一六五八號函所載「未有明確幻聽及妄想內容之記
述」一語；依其前後文觀之，係指「陳朝鎮於八十六年七月四日第一次來本院精神科
門診初診，當時有幻聽，……其後斷續於本院精神科門診，追蹤治療，門診病歷紀錄
，未有明確幻聽及妄想內容之記述」而言（見第一審卷第二一八頁），並非謂陳朝鎮
無精神疾病。另原審有無傳喚證人之必要，乃屬事實審法院得本於職權裁量之事項。
陳朝鎮確有精神疾病，已見前述，原審未再傳喚醫師訊問，並不影響其依憑前揭證據
所為之認定；況檢察官於原審並未請求訊問醫師，待上訴於本院後，始為此項爭執，
並非適法之第三審上訴理由。上訴意旨徒憑己見，就原判決已說明事項或屬原審採證
認事職權之適法行使，任意指摘為違法，顯與法律規定得為第三審上訴理由之違法情
形，不相適合，其上訴違背法律上之程式，應予駁回。
據上論結，應依刑事訴訟法第三百九十五條前段，判決如主文。
中      華      民      國    九十一    年      六      月    二十七    日
                              最高法院刑事第九庭
                                  審判長法官  陳  炳  煌
                                        法官  陳  正  庸
                                        法官  韓  金  秀
                                        法官  吳  信  銘
                                        法官  蕭  仰  歸
      右正本證明與原本無異
                                              書  記  官
中      華      民      國    九十一    年      七      月      八      日
